【裁判字號】    99,交聲,278
【裁判日期】    990531
【裁判案由】    聲明異議
【裁判全文】
臺灣彰化地方法院交通事件裁定    99年度交聲字第278號
移送機關  交通部公路總局臺中區監理所彰化監理站
異議人即
受處分人  甲○○
上列異議人即受處分人因違反道路交通管理處罰條例案件，對於
交通部公路總局臺中區監理所彰化監理站民國99年3 月1 日以彰
監四字第64-Z00000000號、第64-Z00000000號所為處分不服，聲
明異議，本院裁定如下：
    主  文
異議均駁回。
    理  由
一、原處分意旨略以：異議人即受處分人甲○○於民國99年1 月
    1 日上午9 時50分，騎乘未申請車牌且未依公路法取得安全
    審驗合格證明之進口HONDA 牌重型機車（車身號碼：PC00-0
    000000；引擎號碼：PC35E-0000000 ），於省道臺76線公路
    西向18.7公里處，為內政部警政署國道公路警察局第三警察
    隊員警當場舉發異議人有「駕照逾期期間駕車、持重型機車
    駕照駕駛大型重型機車」及「未領用牌照行駛公路（未取得
    安全審驗合格證明）」之交通違規，嗣原處分機關即交通部
    公路總局臺中區監理所彰化監理站，以異議人之違規事實明
    確，乃依道路交通管理處罰條例第21條第1 項第9 款、第12
    條第1 項第1 款及第2 項之規定，爰分別裁處異議人新臺幣
    （下同）6,000 元、3,600 元，並沒入車輛等語。
二、本件聲明異議意旨略以：異議人騎乘大型重型機車違規兩案
    ，該車未申請牌照行駛公路雖有錯誤，但該車購買時有「財
    政部台灣省中區國稅局貨物稅完稅照」，其上亦載有「車身
    號碼與引擎號碼」，另有「進口報單」可資憑證，又已向「
    車測中心」申請審驗，等待領用牌照，爰請求勿沒入該車輛
    等語。
三、按「汽車駕駛人，有下列情形之一者，處新臺幣6,000 元以
    上12,000元以下罰鍰，並當場禁止其駕駛：九、其他未依駕
    駛執照之持照條件規定駕車」，道路交通管理處罰條例第21
    條第1 項第9 款定有明文。且按「汽車有下列情形之一者，
    處汽車所有人新臺幣3,600 元以上10,800元以下罰鍰，並禁
    止其行駛：一、未領用牌照行駛」、「前項第1 款中屬未依
    公路法規定取得安全審驗合格證明，及第2 款、第9 款之車
    輛並沒入之」，道路交通管理處罰條例第12條第1 項第1 款
    、第2 項前段亦有明文。
四、查異議人甲○○前於99年1 月1 日上午9 時50分，騎乘未申
    請車牌且未依公路法取得安全審驗合格證明之進口HONDA 牌
    重型機車（車身號碼：PC00-0000000；引擎號碼：PC35E-00
    00000 ），於省道臺76線公路西向18.7公里處，為內政部警
    政署國道公路警察局第三警察隊員警當場舉發異議人有「駕
    照逾期期間駕車、持重型機車駕照駕駛大型重型機車」及「
    未領用牌照行駛公路（未取得安全審驗合格證明）」之交通
    違規，嗣原處分機關即交通部公路總局臺中區監理所彰化監
    理站，以異議人之違規事實明確，乃依道路交通管理處罰條
    例第21條第1 項第9 款、第12條第1 項第1 款、第2 項之規
    定，爰分別裁處異議人新臺幣6,000 元、3,600 元，並沒入
    車輛乙節，此有：原處分機關彰監四字第64-Z00000000號
    違反道路交通管理事件裁決書、原處分機關彰監四字第64
    -Z00000000號違反道路交通管理事件裁決書、內政部警政
    署國道公路警察局公警交字Z00000000 號舉發違反道路交通
    管理事件通知單、內政部警政署國道公路警察局公警交字
    Z00000000 號舉發違反道路交通管理事件通知單各1 份在卷
    可憑，且為異議人所不否認，此部分事實當可認定。又依據
    道路交通安全規則第61條之1 第3 、4 款規定：「領有重型
    機器腳踏車駕駛執照者，不得駕駛大型重型機器腳踏車」、
    「領有限制駕駛未滿汽缸總排氣量五百五十立方公分之大型
    重型機器腳踏車駕駛執照者，不得駕駛汽缸總排氣量五百五
    十立方公分以上之大型重型機器腳踏車」，查異議人雖曾領
    有普通重型機車之駕駛執照，惟已於97年3 月27日逾期失效
    ，而異議人並不曾考領大型重型機車之駕駛執照，此有卷附
    機車駕照基本資料表1 份足參，是原處分機關依道路交通管
    理處罰條例第21條第1 項第9 款「其他未依駕駛執照之持照
    條件規定駕車」裁處異議人，核無違誤。再本件復查無任何
    證據足資證明本件舉發警員有違法取締之情事，是異議人確
    有於上開時、地，有其他未依駕駛執照之持照條件規定駕
    車及駕駛未領有牌照車輛之違規行為無疑。
五、異議人雖以前詞置辯，惟查：
  (一)按汽車及電車均應符合交通部規定之安全檢驗標準，並應經
    車輛型式安全檢測及審驗合格，取得安全審驗合格證明書，
    始得辦理登記、檢驗、領照，公路法第63條第1 項定有明文
    。又汽車牌照包括號牌、行車執照及拖車使用證，為行車之
    許可憑證，由汽車所有人向公路監理機關申請登記，道路交
    通安全規則第8 條亦定有明文。再車輛型式安全審驗：指車
    輛申請新領牌照前，對其特定車型之安全及規格符合性所為
    之審驗；國內車輛製造廠、底盤車製造廠、車身打造廠、進
    口商及進口人，其製造、打造或進口之車輛，應經檢測機構
    或審驗機構依交通部所訂車輛安全檢測基準檢測並出具安全
    檢測報告，並向審驗機構申請辦理車輛型式安全審驗合格且
    取得安全審驗合格證明書後，始得向公路監理機關辦理新領
    牌照登記、檢驗、領照等，車輛型式安全審驗管理辦法第2
    條第1 款、第3 條亦分別定有明文。本件異議人所騎乘之上
    開車輛並無領用牌照，且亦無申辦車輛型式安全審驗之紀錄
    ，此有交通部公路總局臺中區監理所彰化監理站99年3 月24
    日中監彰字第0990007612號函、財團法人車輛安全審驗中心
    99年4 月12日車安審字第0990001241號函各1 紙在卷可稽。
    顯見異議人之上開車輛，並未領有牌照，亦無依公路法規定
    取得安全審驗合格之證明。
  (二)次查，按人民之財產權固為憲法第15條明定應予保障，然憲
    法第23條復明文揭櫫立法機關為防止妨礙他人自由、避免緊
    急危難、維持社會秩序或增進公共利益所必要時，非不得依
    比例原則在立法價值衡量上以法律限制之，立法者既已衡量
    公共利益與私人財產利益後，認未依公路法規定取得安全審
    驗合格證明之車輛，倘行駛之，將對公共安全有重大危害，
    「應」課以沒入處罰之效果，明文揭櫫於上揭法律，自與憲
    法價值之比例原則並無違背，行政機關執行法律當受此項立
    法規定限制，不容恣意為非法裁量。而本件異議人明知上開
    大型重型機車未經審驗，不得行駛，猶於道路上行駛，已對
    公共安全造成危險，揆諸前揭說明，行政機關為維護他人行
    動之安全、自由及交通秩序之公共利益，自不能恣意為非法
    裁量予以減輕或免除處罰。是移送機關所為處分於法適當，
    異議人尚難執前詞據為免責之事由。
六、綜上所述，異議人所有之大型重型機車，於上揭時、地確有
    其他未依駕駛執照之持照條件規定駕車、未領用牌照行駛（
    且未依公路法規定取得安全審驗合格證明）之違規行為，足
    堪認定。則移送機關依道路交通管理處罰條例第21條第1 項
    第9 款、第12條第1 項第1 款及違反道路交通管理事件統一
    裁罰基準表之規定，裁處異議人罰鍰新臺幣6,000 元、3,60
    0 元，並依該條例第12條第2 項之規定沒入車輛，於法核無
    不合，異議人本件異議為無理由，均應予駁回。
據上論斷，應依道路交通案件處理辦法第19條，裁定如主文。
中    華    民    國    99    年    5     月    31    日
                        交通法庭      法  官  郭麗萍
以上正本證明與原本無異。
如不服本裁定，應於裁定送達後五日內向本院提出抗告狀（須附
繕本）。
中    華    民    國    99    年    5     月    31    日
                                      書記官  吳冠慧

司法院資訊處製作；財團法人民間司法改革基金會備份。
